臺灣彰化地方法院彰化簡易庭民事判決
110年度彰簡字第310號
原      告  鄭秀蓉  
訴訟代理人  陳梓揚  
被      告  王國雄  
上列當事人間請求損害賠償事件，經本院刑事庭裁定移送前來（
110年度交附民字第28號），本院於民國110年8月31日言詞辯論
終結，判決如下：
    主  文
被告應給付原告新臺幣參拾捌萬參仟柒佰捌拾元，及自民國一一
○年一月十二日起至清償日止，按週年利率百分之五計算之利息
。
原告其餘之訴駁回。
訴訟費用新臺幣壹萬壹仟壹佰玖拾柒元，由被告負擔其中新臺幣
肆仟壹佰陸拾陸元，其餘由原告負擔。
本判決原告勝訴部分得假執行。但被告如以新臺幣參拾捌萬參仟
柒佰捌拾元為原告預供擔保後，得免為假執行。 
原告其餘假執行之聲請駁回。
    事實及理由
一、按訴狀送達後，原告不得將原訴變更或追加他訴，但請求之
    基礎事實同一者，或擴張或減縮應受判決事項之聲明者，不
    在此限；又該規定於簡易訴訟程序亦有適用，民事訴訟法第
    255條第1項但書第2款、第3款、第436條第2項分別定有明文
    。本件原告原起訴聲明係請求被告應給付原告新臺幣（下同
    ）1,025,102元，及自起訴狀繕本送達之翌日起至清償日止
    ，按週年利率5%計算之利息。嗣於民國110年8月31日言詞辯
    論時變更聲明為被告應給付原告619,781元，及自起訴狀繕
    本送達之翌日（即110年1月12日）起至清償日止，按週年利
    率5%計算之利息，核其請求之基礎事實同一，且屬減縮應受
    判決事項之聲明，與上開規定相符，應予准許。
二、原告主張：
（一）被告於108年11月18日下午6時37分許，駕駛車牌號碼0000
      -00號自用小客車（下稱肇事車輛），沿彰化縣彰化市林
      森路由南往北方向行駛，行經林森路234號前，本應注意
      汽車行駛時，駕駛人應注意車前狀況及二車並行之間隔，
      並隨時採取必要之安全措施，而依當時天候晴，夜間有照
      明，柏油路面鋪裝，乾燥、無缺陷，無障礙物且視距良好
      ，並無不能注意之情事，適有原告駕駛車牌號碼000-000
      號普通重型機車（下稱系爭車輛），同向行駛在前，惟被
      告駕駛肇事車輛於超越同向右前方原告駕駛之系爭車輛時
      ，竟疏未注意二車並行之安全間隔，不當偏右跨壓雙白線
      擦撞外側車道由原告駕駛之系爭車輛，致使原告人車倒地
      滑行，再撞及由訴外人徐勝錡駕駛停放於該處路邊之車牌
      號碼0000-00號自用小客車，致原告受有頭部外傷合併蜘
      蛛膜下出血及硬腦膜下出血及顱內出血、左鎖骨骨折、胸
      部挫傷合併左側第二、三、五肋骨骨折等傷害（下稱系爭
      傷害）。本件原告傷後由配偶代為聯繫被告，亦曾提示彰
      化基督教醫療財團法人彰化基督教醫院（下稱彰基醫院）
      醫療費用，被告未曾表示過任何賠償意願。經兩次調解失
      敗後由檢察官陸續安排事故鑑定，並以109年度調偵字第5
      76號聲請簡易判決處刑，嗣因原告與被告達成200,000元
      調解（上開金額不含強制汽車責任保險規定之各項理賠，
      並同意事後就本件交通事故訴請損害賠償民事事件，被告
      應給付原告之金額判決確定後，扣抵上開金額），原告乃
      具狀撤回刑事傷害告訴，經本院刑事庭以110年度交易字
      第152號判決，就被告諭知公訴不受理確定（下稱系爭刑
      案）。原告因被告上開行為受有損害，原告行駛在被告前
      方，被告應注意前方車輛狀況，且撞擊後，肇事車輛右車
      輪有壓在雙白線上面，可見被告當時往外側偏離車道或變
      換車道的意圖，被告應負全部肇事責任。另當時路旁雖有
      違規停車之車輛，但不影響原告機車行駛的路線，且被告
      於偵查庭陳稱在未擦撞前就已經看到原告行駛在被告前方
      。本件被告僅有強制汽車責任險，且無積極協助申請事宜
      或協助轉介或請求保險公司聯絡，原告已於110年3月向訴
      外人華南產物保險股份有限公司提出強制汽車責任險理賠
      申請，該公司已於110年3月29日理賠，原告同意扣抵強制
      汽車責任險已理賠之金額，爰依民法第184條第1項前段、
      第2項、第191條之2、第193條第1項、第195條第1項前段
      之規定提起本件訴訟。
（二）原告因被告過失傷害行為所受之損害，包含下列費用：
    1.醫療費用314,021元：原告支出醫療費用含第1次手術住院
      214,399元、第2次手術住院61,508元、急診、門診掛號治
      療費用1,330元、36,784元，共314,021元。
    2.看護費67,280元：原告因傷住院期間需人看護，因此支出
      看護費用33,280元。另原告兩次皆開完腦部手術出院後，
      因原告返家後仍常出現暈眩狀況，無法自理生活，需親屬
      協助與隨時觀察病患有無意識變化，所以由親屬居家照護
      30日，住院時亦由親屬照護4日，參考市面上居家看護費
      用約2,000元至4,000元之間，酌以每日1,000元計算，共3
      4,000元，以上合計67,280元。
    3.工作損失120,000元：原告原任職訴外人武風企業股份有
      限公司（下稱武風公司），每月薪資40,000元，因本事故
      自108年11月19日起至109年2月16日止共90日無法工作，
      計損失工資120,000元。
　　4.精神慰撫金400,000元：本件車禍對原告造成相當之精神
      上痛苦，故請求賠償精神慰撫金400,000元。　
　　5.以上金額扣除強制汽車責任險就醫療費已理賠57,520元、
      看護費用已理賠24,000元，及除調解已給付之精神慰撫金
      200,000元，是請求619,781元等語。
（三）並聲明：
    1.被告應給付原告619,781元，及自起訴狀繕本送達翌日起
      至清償日止，按週年利率5%計算之利息。
    2.請准供擔保宣告假執行。
三、被告則以：伊對於系爭刑案認定之事實沒有意見，原告請求
    的金額伊沒有能力負擔，之前給付調解金額200,000元也是
    向第三人借的，伊對原告請求之醫療費用沒有意見，伊不知
    道當時如何撞到，擦撞的部位是右側車門後面等語置辯。並
    聲明：原告之訴駁回。　　
四、得心證之理由：
（一）原告主張上開發生車禍之過程及原告所受之傷勢等事實，
      業據其提出道路交通事故初步分析研判表、現場圖、事故
      照片、彰基醫院診斷書、急診病歷、外傷科診療紀錄〈病
      歷聯〉、急診醫學部_輸血醫囑〈病歷聯〉、出院病歷摘要、
      手術紀錄、住院患者出院囑咐單（交付患者）、出院護理
      指導單、交通部公路總局臺中區監理所函、交通部公路總
      局臺中區監理所彰化縣區車輛行車事故鑑定會鑑定意見書
      等為證，復經本院調取系爭刑案卷宗核閱無訛，亦有該案
      刑事判決在卷可稽，且為被告所不爭執，堪信為真。 
（二）按因故意或過失不法侵害他人之權利者，負損害賠償責任
      ；汽車、機車或其他非依軌道行駛之動力車輛，在使用中
      加損害於他人者，駕駛人應賠償因此所生之損害。但於防
      止損害之發生，已盡相當之注意者，不在此限；不法侵害
      他人之身體或健康者，對於被害人因此喪失或減少勞動能
      力，或增加生活上之需要時，應負損害賠償責任；不法侵
      害他人之身體、健康、名譽、自由、信用、隱私、貞操，
      或不法侵害其他人格法益而情節重大者，被害人雖非財產
      上之損害，亦得請求賠償相當之金額，民法第184條第1項
      前段、第191條之2、第193條第1項、第195條第1項前段分
      別定有明文。又按汽車行駛時，駕駛人應注意車前狀況及
      兩車並行之間隔，並隨時採取必要之安全措施，不得在道
      路上蛇行，或以其他危險方式駕車；汽車在同向二車道以
      上之道路（車道數計算，不含車種專用車道、機車優先道
      及慢車道），除應依標誌或標線之指示行駛外，並應遵守
      下列規定：六、變換車道時，應讓直行車先行，並注意安
      全距離；雙白實線設於路段中，用以分隔同向車道，並禁
      止變換車道，道路交通安全規則第94條第3項、第98條第1
      項第6 款、道路交通標誌標線號誌設置規則第149條第1項
      第1款第7目分別定有明文。查被告於上揭時、地駕駛肇事
      車輛，欲超越右前方由原告騎乘之系爭車輛時，未注意車
      前狀況及兩車並行之間隔，即不當偏右跨壓雙白線擦撞系
      爭車輛，造成原告人車倒地受有系爭傷害等情，此有系爭
      刑案卷宗資料及交通部公路總局臺中區監理所彰化縣區車
      輛行車事故鑑定會彰化縣區0000000案鑑定意見書附卷可
      參，本院參酌交通事故資料、現場圖、事故照片、勘驗筆
      錄等資料，亦同此認定，被告之行為與原告所受傷害有相
      當因果關係，被告復未舉證證明其就防止損害發生已盡相
      當之注意，自應就不法侵害原告之身體、健康負賠償責任
      ，則原告請求被告賠償其所受損失，即屬有據。茲就原告
      請求之各項損害賠償，審核如下：
    1.醫療費用314,021元部分：
      原告主張因本件事故受傷實際支出醫療費用314,021元，
      業據其提出彰基醫院、秀傳醫院之門診收據、診斷書等為
      證，且依其治療項目及明細觀之，核屬治療其所受傷害之
      必要花費，且為被告所不爭執，應予准許。 
    2.看護費67,280元部分：
　　　原告主張因受傷住院期間需請專人看護，自108年11月25
      日起至同年月26日止、108年12月4日起至同年月12日止、
      108年12月29日起至同年月30日止，108年12月31日起至10
      9年1月6日止，由親屬看護、或聘請專職看護，因而支出
      費用37,280元；另原告兩次皆開完腦部手術出院後，需親
      屬居家照護共計30日，酌以每日1,000元計算，共30,000
      元，以上合計67,280元等情，業據提出看護費收據、彰基
      醫院、秀傳醫院診斷證明書等為證。經查：
　  ⑴原告主張請求108年11月25日起至同年月26日止、108年12
      月4日起至同年月12日止、108年12月29日起至同年月30日
      止，108年12月31日起至109年1月6日止，由親屬看護、專
      業看護之費用37,280元部分，觀諸原告所提出之彰基醫院
      109年1月14日診斷書記載略以：原告因頭部外傷合併蜘蛛
      膜下出血及硬腦膜下出血及顱內出血、左鎖骨骨折，胸部
      挫傷合併左側第2、3、5肋骨骨折、呼吸衰竭、泌尿道感
      染、肺炎等疾病於108年11月18日至急診接受治療，…於10
      8年11月25日轉入普通病房，於108年11月27日轉入外科加
      護病房，於108年12月4日轉入普通病房，於108年12月12
      日出院。行動不便，住院期間需專人24小照護；108年12
      月29日因右側顱骨缺損（第一次住院的後續處理）入院，
      108年12月30日接受右側顱骨成形手術，109年1月6日出院
      ，住院中需專人照顧。…」，堪認原告主張其住院及需專
      人照顧為真，應予准許。而親屬代為照顧原告之起居，固
      係基於親情，但親屬看護所付出之勞力並非不能評價為金
      錢，雖因二者身分關係而免除被害人之支付義務，惟此種
      基於身分關係之恩惠，自不能加惠於加害人。故由親屬看
      護時雖無現實看護費之支付，仍應認原告受有相當於看護
      費之損害，得向侵權行為人請求賠償，始符公平原則。是
      原告雖未提出支出看護費用之證明，而係由其家人照顧，
      仍得請求相當於看護費用之損害賠償。原告主張看護費每
      日以1,000元計算，核與一般看護收費行情尚屬相符。故
      原告主張其於醫院住院期間即自108年11月25日起至同年
      月26日止、108年12月4日起至同年月12日止、108年12月2
      9日起至同年月30日止，108年12月31日起至109年1月6日
      止，有由親屬看護、專業看護之費用共計37,280元之損害
      部分（18,550元＋14,730元＋4,000＝37,280元），為有理由
      。
　　⑵另原告主張其於手術出院後自108年12月13日起至同年12月
      28日止、109年1月7日起至同年1月20日止共計30日，有由
      親屬居家看護之費用30,000元（1,000元×30日=30,000元
      ）之損害部分，觀諸原告所提出之彰基醫院110年5月11日
      診斷書記載：原告於出院後，分別於108年12月20日、24
      日、109年1月10日、14日至彰基醫院門診追蹤治療，受傷
      後需專人照顧1個月等語，是原告主張其有自出院後休養
      期間30日之看護費，共30,000元（計算式：1,000元×30日
      ＝30,000元）之損害部分，亦有理由。
　　⑶綜上，原告可請求之看護費用為67,280元（計算式：37,28
      0元＋30,000元＝67,280元）
　　3.不能工作之損失部分：
      原告主張其原任職訴外人武風公司，每月薪資40,000元，
      因本事故自108年11月19日起至109年2月16日止共90日無
      法工作，計損失工資120,000元等語，並提出請假卡、存
      摺資料等為證。本院審酌原告因本件車禍受有系爭傷害，
      先於108年11月18日至彰基醫院急診並住院接受治療，至1
      08年12月12日始出院。嗣又於同年月29日因右側顱骨缺損
      （第一次住院的後續處理）進行右側顱骨成形手術，至10
      9年1月6日出院，且受傷後需專人照顧1個月；原告另於10
      9年1月17日起至同年12月23日共27次接受秀傳醫院中醫門
      診治療左側鎖骨未明示部位骨折之後遺症、左側肋骨多發
      性骨折之後遺症、多處損傷等疾病，有彰基醫院、秀傳醫
      院之診斷書1份在卷可憑，顯見自發生本件事故時即108年
      11月18日起至同年12月12日、108年12月29日起至109年1
      月6日止，原告確實有因本件事故致受傷住院而無法繼續
      工作之情況。又原告另主張出院後需經家人看護30日（含
      自108年12月13日至108年12月28日、自109年1月7日至同
      月20日）之請求，業經本院認定如前。惟原告所提出之診
      斷書，並未有關於原告因傷須休養90日而無法工作之記載
      ，是自109年1月21日起至同年2月16日止，原告是否仍有
      因本件事故致其所受之傷勢使其無法繼續工作之情，則未
      提出證據以實其說。故依卷內可得事證，原告得請求不能
      工作之損失期間，應自108年11月18日起至109年1月20日
      止。是原告請求自108年11月18日起至109年1月20日止，
      合計共2月3日之不能工作損失【計算式：（40,000元÷30
      ）×3日＋40,000元×2月＝83,999元，元以下四捨五入），為
      有理由；逾此部分之請求，尚乏依據，不應准許。
　　4.精神慰撫金部分：
      按人格權受侵害時，以法律有特別規定者為限，得請求損
      害賠償或慰撫金，民法第18條第2項定有明文。次按不法
      侵害他人人格權，被害人受有非財產上損害，請求加害人
      賠償相當金額慰撫金時，法院對於慰撫金之量定，應斟酌
      實際加害情形，所造成影響、被害人痛苦之程度、兩造之
      身分地位、經濟情形及其他各種狀況，以核定相當之數額
      （最高法院47年度台上字第1221號、51年度台上字223號
      判決意旨參照）。本院審酌原告因被告之過失傷害行為，
      受有上開傷勢，其精神上自受有相當之痛苦，並參酌兩造
      之身分、教育程度、經濟狀況、本件事發原因、經過、被
      告侵權行為情節及原告所受之傷害程度等一切情況，認原
      告請求被告賠償精神慰撫金400,000元，尚屬過高，應以2
      00,000元方屬適當。
   5.綜上，本件原告得請求被告賠償之金額為665,300元【計算
     式：314,021元＋67,280元＋83,999元＋200,000元＝665,300元
     】。
（三）再按保險人依強制汽車責任保險法規定所為之保險給付，
      視為被保險人損害賠償金額之一部分；被保險人受賠償請
      求時，得扣除之，強制汽車責任保險法第32條定有明文。
      查本件原告已受領強制汽車責任保險就醫療費用、看護費
      用給付之金額分別為57,520元、24,000元，業據原告陳明
      在案，並有華南產物保險股份有限公司出具之理賠明細表
      可稽。又被告於系爭刑案成立調解，已賠償原告200,000
      元，並同意事後就本件交通事故請求被告賠償民事事件，
      被告應給付原告之金額判決確定後，抵扣上開金額，有該
      調解筆錄1份在卷可憑。則原告得請求被告賠償之金額自
      應予以扣除，而經扣除後原告得請求賠償之金額應為383,
      780元（計算式：665,300元－57,520元－24,000元－200,000
      元＝383,780元）。至被告辯稱其現無力賠償等語，惟無力
      清償並非解免債務之事由，礙難據此為被告有利之判斷。
（四）末按給付無確定期限者，債務人於債權人得請求給付時，
      經其催告而未為給付，自受催告時起，負遲延責任；其經
      債權人起訴而送達訴狀，或依督促程序送達支付命令，或
      為其他相類之行為者，與催告有同一之效力；遲延之債務
      ，以支付金錢為標的者，債權人得請求依法定利率計算之
      遲延利息；應付利息之債務，其利率未經約定，亦無法律
      可據者，週年利率為百分之五，民法第229條第2項、第23
      3條第1項前段及第203條分別定有明文。本件原告請求被
      告賠償上開費用，係以支付金錢為標的，且無確定給付期
      限，是原告就上揭所得請求之金額，請求自起訴狀繕本送
      達之翌日即110年1月12日起至清償日止，按週年利率5%計
      算之利息，併應准許。
五、綜上所述，原告依民法第184條第1項前段、第2項、第191條
    之2、第193條第1項、第195條第1項前段之規定，請求被告
    給付383,780元，及自起訴狀繕本送達被告翌日即110年1月1
    2日起至清償日止，按週年利率5%計算之利息，為有理由，
    應予准許；逾此範圍之請求，則無理由，應予駁回。
六、本件事證已臻明確，兩造其餘攻擊防禦方法及所提證據，核
    與判決結果無影響，毋庸逐一論述，併此敘明。
七、本件原告勝訴部分，係就民事訴訟法第427條訴訟適用簡易
    程序所為被告敗訴之判決，依同法第389條第1項第3款規定
    ，應依職權宣告假執行，並依同法第392條第2項規定，依職
    權宣告被告如預供相當擔保，得免為假執行。至於原告敗訴
    部分之請求，既為無理由而駁回，其假執行之聲請自失所依
    附，應併予駁回。
八、本件係刑事附帶民事訴訟，而由本院刑事庭移送民事庭者，
    惟按刑事訴訟諭知無罪、免訴或不受理之判決者，應以判決
    駁回原告之訴。但經原告聲請時，應將附帶民事訴訟移送管
    轄法院之民事庭；第一項但書移送案件，應繳納訴訟費用，
    刑事訴訟法第503條第1項、第3項定有明文。本件刑事案件
    ，因原告撤回刑事傷害告訴，而諭知公訴不受理在案，惟就
    附帶民事訴訟部分，原告請求移送管轄民事庭，依前揭規定
    ，應繳納訴訟費用。
九、訴訟費用負擔之依據：民事訴訟法第79條。
中    華    民    國   110    年    9     月    14    日
                  臺灣彰化地方法院彰化簡易庭
                      法  官  李欣恩
以上正本係照原本作成。
如不服本判決，應於送達後20日內，向本院提出上訴狀並表明上
訴理由，如於本判決宣示後送達前提起上訴者，應於判決送達後
20日內補提上訴理由書（須附繕本）。
中    華    民    國   110    年    9     月    14    日
                      書記官  姚志鴻